【裁判字號】    98,簡,163
【裁判日期】    980831
【裁判案由】    詐欺
【裁判全文】
臺灣士林地方法院刑事判決               98年度簡字第163號
聲  請  人  臺灣士林地方法院檢察署檢察官
被      告  丙○○
上列被告因詐欺案件，經檢察官提起公訴（98年度偵字第29號）
，及移送併辦（98年度偵字第4181號），被告於準備程序中自白
犯罪，經本院合議庭裁定依簡易判決處刑，判決如下：
        主      文
丙○○幫助共同意圖為自己不法之所有，以詐術使人將本人之物
交付，處有期徒刑參月，如易科罰金，以新臺幣壹仟元折算壹日
。緩刑貳年，並應履行如附表所示之事項。
        事實及理由
一、事實：丙○○明知申請帳戶使用係輕而易舉之事，一般人無
    故蒐集他人金融帳戶使用之行徑常與財產犯罪之需要密切相
    關，而可預見該名不自行申辦帳戶使用反四處蒐集他人帳戶
    金融卡之人，可能係遂行不法所有意圖用以詐騙他人，又對
    於提供帳戶予他人使用雖無必引發他人萌生犯罪之確信，但
    仍以縱若有人持以犯罪亦不違反其本意，而基於幫助詐騙份
    子向他人詐取財物之犯意，因經由報紙廣告而與真實姓名年
    籍不詳綽號「小成」之成年男子聯繫後，於民國97年9 月2
    日下午3 時許，在臺北縣永和市○○路上麥當勞餐廳前，將
    其前向不知情之妻舅黃銘煌借用作為繳納貸款使用之合作金
    庫商業銀行林口分行（下稱合庫銀行）第0000000000000 號
    帳戶存摺影本、提款卡及密碼交予該真實姓名年籍不詳綽號
    「小成」之成年男子，幫助該成年人及所屬詐騙集團從事詐
    騙行為。嗣該詐騙集團成員即基於為自己不法所有之犯意聯
    絡，於(一)97年9 月3 日，以電話自稱網路購物台職員向甲○○表示其網路購物條碼有誤，為免日後支付12倍購物金額，
    請甲○○依指示操作提款卡，致甲○○陷於錯誤，於當日晚
    間11時12分許、11時15分許，在高雄縣岡山鎮○○○路與大
    仁路口之自動櫃員機先後匯款新台幣（下同）2 萬7,859 元
    、9,956 元（起訴書誤載為「3 萬7,815 元」）至丙○○所
    使用上開合庫銀行帳戶。(二)97年9 月3 日晚間9 時30分許，
    以電話向乙○○謊稱為網路賣家，並表示其誤設付款條件為
    分期付款，而要求乙○○依指示操作自動櫃員機，使乙○○
    誤信為真並依指示操作自動櫃員機，而分別匯款2 萬4,983
    元、2 萬9,983 元至丙○○所使用之上揭合庫銀行帳戶，前
    開各轉帳之款項並均隨即遭提領一空。
二、前開犯罪事實，有下列證據可資佐證：
  (一)證人即被害人甲○○、乙○○之證述。
  (二)證人黃銘煌之證詞。
  (三)被害人乙○○所提出之郵政自動櫃員機交易明細表。
  (四)被告所使用前開合庫銀行帳戶開戶資料、交易明細資料、存
    摺影本。
  (五)被告於本院審理中之自白（見本院98年8 月4 日準備程序筆
    錄第2 頁）。
三、核被告所為，係犯刑法第339 條第1 項、第30條第1 項之幫
    助詐欺罪，並應依刑法第30條第2 項之規定，按正犯之刑減
    輕之。又向被告收取帳戶之真實姓名年籍不詳綽號「小成」
    之成年男子、向被害人甲○○、乙○○詐取財物之人所屬詐
    騙集團等人間就上開詐欺犯行，有犯意聯絡及行為分擔，均
    為共同正犯，亦附此說明。爰審酌被告前未曾因犯罪經判決
    執行，有臺灣高等法院被告前案紀錄表可稽，素行尚可，犯
    罪後於本院審理中已坦承犯行，然提供帳戶予詐騙集團使用
    ，所為已影響社會正常交易安全，增加被害人尋求救濟之困
    難，並使犯罪之追查趨於複雜，危害社會情節甚鉅及被害人
    甲○○、乙○○遭詐騙匯入被告帳戶之金額，惟被告已與被
    害人甲○○、乙○○達成和解，並當庭各支付部分之賠償金
    額10,000元予被害人（見本院98年8 月26日準備程序筆錄第
    2 、3 頁），與被告之犯罪動機、手段、目的等一切情狀，
    量處如主文所示之刑，並諭知易科罰金之折算標準。末查，
    被告前未曾受有期徒刑以上刑之宣告，已如前述，因一時失
    慮，偶罹刑典，事後已坦承犯行，且與被害人達成和解，如
    上所述，尚具悔意，信其經此刑之宣告後，應知警惕而無再
    犯之虞，本院因認暫不執行其刑為適當，予以宣告緩刑2 年
    ，並依刑法第74條第2 項第3 款規定，命被告應履行如附表
    所示之事項，用啟自新。
四、移送併辦部分即被害人乙○○、甲○○遭詐騙匯入被告前開
    合庫銀行帳戶之事實，因被告所交付之帳戶僅合庫銀行帳戶
    ，僅為一幫助行為，是雖正犯即詐騙集團成員有上開多詐騙
    行為，亦僅成立一幫助犯之罪，最高法院96年度台非字第24
    5 號判決意旨亦同此見解，是上開移送併辦部分雖未據起訴
    ，然與前開起訴後經本院判決有罪部分，為同一事實，為起
    訴效力所及，本院自得併予審酌，亦併此敘明。
五、本件係檢察官提起公訴後，被告於本院準備程序中自白，向
    檢察官表示願受科刑之範圍，經檢察官同意並記明筆錄（見
    本院98年8 月26日準備程序筆錄第4 頁），而以被告之表示
    為基礎向本院求刑，本院亦於檢察官求刑範圍內為科刑判決
    ，是依刑事訴訟法第455 條之1 第2 項之規定，檢察官及被
    告均不得上訴，併此敘明。
六、據上論斷，應依刑事訴訟法第449 條第2 項、第3 項、第45
    0 條第1 項、第454 條第1 項、第455 條之1 第2 項、刑法
    第339 條第1 項、第30條第1 項前段、第2 項、第41條第1
    項前段、第74條第1 項第1 款、第2 項第3 款、刑法施行法
    第1 條之1 ，逕以簡易判決處刑如主文。
中    華    民    國    98    年     8    月    31    日
                  刑事第七庭法  官  黎惠萍
以上正本證明與原本無異。
                            書記官  林志忠
中    華    民    國    98    年    8     月    31    日
附表：
一、丙○○應賠償甲○○新台幣貳萬伍仟元整，其履行方式如下
    ：
  (一)丙○○於民國98年8 月26日當庭支付甲○○新台幣壹萬元整
    。
  (二)丙○○應自民國98年10月1 日起至98年12月10日止，按月於
    每月之10日前支付甲○○新台幣伍仟元整，總計三期。
  (三)上開(二)之應支付款項應匯款至「臺灣銀行岡山分行第000-00
    0-000000號甲○○帳戶」。
二、丙○○應賠償乙○○新台幣參萬元整，其履行方式如下：
  (一)丙○○於民國98年8 月26日當庭支付乙○○新台幣壹萬元整
    。
  (二)丙○○應自民國98年10月1 日起至99年1 月10日止，按月於
    每月之10日前支付乙○○新台幣伍仟元整，總計四期。
  (三)上開(二)之應支付款項應匯款至「彰化商業銀行花蓮分行第00
    00-00-000000-00 號乙○○帳戶」。


司法院資訊處製作；財團法人民間司法改革基金會備份。
